【裁判字號】    98,交聲,376
【裁判日期】    980625
【裁判案由】    聲明異議
【裁判全文】
臺灣高雄地方法院交通事件裁定         98年度交聲字第376號
原處分機關  高雄市政府交通局
異  議  人
即受處分人  甲○○
上列受處分人因違反道路交通管理處罰條例案件，對於高雄市政
府交通局民國98年2 月6 日所為之處分（原處分案號：高市交裁
字第裁32-BO0000000號），聲明異議，本院裁定如下：
    主  文
原處分撤銷。
甲○○不罰。
    理  由
一、原處分意旨以：異議人即受處分人甲○○於民國97年12月31
    日下午3 時35分許，駕駛車牌號碼ZW-1687 號自用一般小客
    車，行經高雄市○○區○○路與文忠路口，因駕車行經有燈
    光號誌管制之交叉路口闖紅燈，為警製單舉發，嗣由原處分
    機關依道路交通管理處罰條例第53條第1 項規定，裁處異議
    人罰鍰新臺幣（下同）2,700元等語。
二、異議意旨略以：異議人行經高雄市○○區○○路與文忠路口
    由北往南駕駛，時正值黃燈穿越文忠路，當時尚未轉紅燈，
    嗣通過路口後，有一部警用巡邏車由左往前越其座車，示意
    要其停車，當場斥責其闖越紅燈，隨即開立交通違規紅單，
    依法聲明異議等語。
三、按汽車駕駛人，行經有燈光號誌管制之交岔路口闖紅燈者，
    處1,800 元以上5,400 元以下罰鍰；前項右轉行為者，處60
    0 元以上1,800 元以下罰鍰；並記違規點數3 點，道路交通
    管理處罰條例第53條第1 項、第2 項、第63條第1 項第3 款
    定有明文。再行車管制號誌就「圓形紅燈」顯示之意義，係
    車輛面對圓形紅燈表示禁止通行，不得超越停止線或進入路
    口，道路交通標誌標線號誌設置規則第206 條第5 項第1 款
    設有規定。
四、又按法院受理交通事件，準用刑事訴訟法之規定，道路交通
    管理處罰條例第89條前段定有明文；又犯罪事實應依證據認
    定之，無證據不得認定犯罪事實，並為刑事訴訟法第154 條
    第2 項所明定。而認定犯罪事實所憑之證據，雖不以直接證
    據為限，間接證據亦包括在內；然無論直接或間接證據，其
    為訴訟上之證明，須於通常一般之人均不致於有所懷疑，而
    得確信其為真實之程度者，始得據之為有罪之認定，倘其證
    明尚未達到此一程度，而有合理性懷疑之存在時，即應由法
    院諭知被告無罪之判決，復有最高法院76年台上字第4986號
    判例可資參照。從而，法院於審理行為人違反道路交通管理
    處罰條例案件時，如調查證據之結果不足使法院確信行為人
    有為原處分所指之事實，而仍有合理懷疑時，即應撤銷原處
    分而諭知不罰。
五、經查：本件舉發違反道路交通管理事件通知單所載之違規事
    實為「紅燈直行（華榮路北向南方向）」乙情，此有高市警
    交字第BO0000000 號舉發違反道路交通管理事件通知單在卷
    可稽（見本院卷第13頁）。惟據證人即當日舉發之員警乙○
    ○到庭證稱：97年12月31日下午3 時35分其跟另一名同事巡
    邏，一人騎一臺機車，那時候其騎機車在ZW-1687 號汽車後
    面大概10公尺左右，這一臺汽車在鼓山區○○路北向南行駛
    ，行經文忠路口，當時已經是紅燈，前面有一臺汽車已經停
    止在快車道，ZW-1687 這一臺汽車是停在前面這一臺汽車的
    後面，ZW-1687 這一臺車切出來超越前面那一臺車直接紅燈
    左轉，轉入文忠路，那時候其跟同事都有看到闖越紅燈的違
    規事實，其和同事就騎機車按喇叭，用手把他攔停，請他出
    示證件，告訴他違規事實，然後就開單告發等語（見本院卷
    第20頁），就證人乙○○前揭所述，當日異議人之違規情形
    為超越前車闖越紅燈左轉文忠路，經核與上開舉發通知單所
    載之違規事實「紅燈直行（華榮路北向南方向）」有明顯不
    符及矛盾之處，因此，證人乙○○當日是否確實親眼目睹異
    議人有違規之情節，又其憑記憶所證述之舉發經過，是否確
    為當日舉發異議人之情形，均質懷疑。另據證人即當日與乙
    ○○一同值勤之員警王鵬程到庭證稱：本件是乙○○製單舉
    發，其當時是跟乙○○兩個人1 組，乙○○看到違規後攔停
    ，其沒有看到異議人違規，是乙○○攔停之後，其擔任警戒
    的部分，而且事隔那麼久，對於本件舉發沒有印象等語（見
    本院卷第29頁），可知當時王鵬程係擔任警戒工作，並未見
    到乙○○所指異議人違規之情形，此與證人乙○○所述其與
    王鵬程均見到異議人闖紅燈違規，就按喇叭用手攔停之舉發
    經過亦有未合，據此，依前揭調查證據之結果並不足使本院
    確信異議人有原處分所載之違規事實，復查又無其他證據足
    資證明異議人有上開舉發通知單所載「紅燈直行（華榮路北
    向南方向）」之違規情節，是異議人所指其正值黃燈穿越文
    忠路乙節，尚非全然不可採信。
六、綜上，因證人乙○○證述本件之舉發經過與上開舉發通知單
    所載之違規事實有前揭矛盾及不符之處，無以證明上開舉發
    事實確屬真實，是以在異議人是否有上開違規事實仍有疑義
    之情形下，即應為有利異議人之認定。從而，原處分機關根
    據上開舉發通知單所載異議人之違規事實，逕依道路交通管
    理處罰條例第53條第1 項之規定裁處異議人罰鍰27,00 元，
    尚有未洽，異議人之異議有理由，原處分應予撤銷，並諭知
    異議人不罰。
七、據上論斷，應依道路交通案件處理辦法第20條前段，裁定如
    主文。
中    華    民    國    98    年    6    月     25    日
                        交通法庭  法  官  林依蓉
以上正本證明與原本無異。
如不服本裁定，應於收受送達後5 日內向本院提出抗告狀。
中    華    民    國    98    年    6    月     25    日
                                  書記官  邱靜銘


司法院資訊處製作；財團法人民間司法改革基金會備份。
